臺灣士林地方法院交通事件裁定　　　　　94年度交聲字第65號
原處分機關　臺北市交通事件裁決所
異 議 人即
受 處 分人　吉祥貨運有限公司
法定代理人　賴資樹
右列異議人即受處分人因違反道路交通管理處罰條例案件，對於
臺北市交通事件裁決所中華民國94年1 月11日所為之處分（原處
分案號：北市裁3 字第裁22—C00000000 號），聲明異議，本院
裁定如左：
    主  文
異議駁回。
    理  由
一、按汽車駕駛人駕駛聯結車、大客車、大貨車，有駕駛執照吊
    扣期間駕車者，汽車所有人及駕駛人各處新臺幣（下同）
    40,000元以上80,000元以下罰鍰，並當場禁止該汽車駕駛人
    繼續駕駛及扣留其車輛牌照，道路交通管理處罰條例第21條
    之1 第1 項第7 款定有明文，又汽車駕駛人駕駛汽車違反道
    路交通管理處罰條例第21條之1 第1 項之規定者，除應依該
    條所規定之罰鍰處罰外，並予吊扣其汽車牌照3 個月，道路
    交通管理處罰條例第21條之1 第3 項亦有明文。但汽車所有
    人如已善盡查證駕駛人駕駛執照資格之注意，或縱加以相當
    之注意而仍不免發生違規者，汽車所有人不受本條之處罰，
    同條第4 項亦定有明文。
二、本件異議人即受處分人吉祥貨運有限公司雇用之駕駛人林偉
    欽駕駛受處分人所有之車號9E─136 號營業貨運曳引車，於
    民國93年10月6 日9 時42分之駕駛執照吊扣期間（林偉欽於
    92 年10 月24日因酒醉駕車，經舉發而於92年10月31日遭執
    行吊扣駕駛執照至93年10月30日止）駕駛上開營業貨運曳引
    車，於台北縣樹林市焚化爐前經警攔停，以駕駛人林偉欽有
    違反道路交通管理處罰條例第21條之1 第1 項第7 款之行為
    掣單舉發，並同時掣單舉發異議人即受處分人，異議人即受
    處分人旋於應到案期日93年11月6 日前之同年月1 日提出申
    訴，案經台北縣政府警察局查覆，略以「本案依法舉發並無
    不當，請依法裁處」，原處分機關乃依前揭道路交通管理處
    罰條例第21條之1 第1 項第7 款規定，裁處60,000元罰鍰，
    並吊扣汽車牌照3 個月（原處分漏引道路交通管理處罰條例
    同條第3 項之規定，應予補充）。
三、異議人即受處分人聲明異議意旨固不否認伊公司駕駛林偉欽
    有前開違規行為，惟辯稱：受處分人係於92年1 月間即聘僱
    林偉欽為受處分人公司之駕駛人，斯時確有查核林偉欽領有
    駕駛執照，受處分人公司並影印存參後始行聘僱，然駕駛人
    林偉欽刻意隱瞞92年10月間駕照遭吊扣一事，受處分人已善
    盡查證駕駛人駕駛執照資格之注意；現時機不好，且經營困
    難，原處分機關裁處罰鍰60,000元並吊扣汽車牌照3 個月實
    在吃不消，請裁定免罰云云。經查：
（1）林偉欽（男，60年4 月8 日生）之職業聯結車駕駛執照業
     因酒後駕車，經監理單位自92年10月31日至93年10月30日
     止為吊扣12個月之處分在案（吊扣文號：ABY 464863號）
     之事實，有林偉欽之汽車駕照基本資料電腦列印表1 紙在
     卷可按，而林偉欽仍於上開職業聯結車駕駛執照遭吊扣之
     期間即93年10月6 日駕駛異議人所有之車號9E─136 號營
     業貨運曳引車，為警攔停舉發等情，為異議人所不爭執，
     且有台北縣政府警察局舉發違反道路交通管理事件通知單
     影本一紙附卷可稽，從而，林偉欽確於其職業聯結車駕駛
     執照遭吊扣之期間駕駛上開營業貨運曳引車等情，應堪認
     定。
（2）按道路交通管理處罰條例第21條之1 對於汽車駕駛人於駕
     駛執照吊扣駕照期間駕車者，採對汽車駕駛人及汽車所有
     人均處罰之立法例，顯係對於聯結車、大客車、大貨車之
     汽車所有人課以相當之注意義務。且道路交通管理處罰條
     例第21條之1 於91年7 月3 日修正，自91年9 月1 日起施
     行，為因應該條文之施行，已於是時由交通部公路總局召
     集相關公路監理裁罰機關研商並由中華電信股份有限公司
     數據通信分公司撰妥程式，提供雇主自行上網查詢所屬駕
     駛人之駕照狀況（含吊、扣、註銷），並已由撰寫程式者
     在交通部公路總局所屬5 大區監理所及台北市監理處辦理
     說明會，教導各雇主操作方法，而在該規定實施前，臺北
     市交通事件裁決所即已開放由雇主至所查詢所屬駕駛人駕
     照狀況，其立法目的乃係衡以營業大貨車等車種乃屬高運
     量、重量及具備相當高風險之運輸工具，駕駛員之駕駛資
     格攸關大眾生命財產安全，雇主就所僱用駕駛員之駕駛執
     照資格，應盡特別之注意義務，雇主應透過前開公示制度
     ，隨時注意、定期查考駕駛員之駕駛執照資格狀況（或駕
     照是否註銷、逾期、吊扣等），亦為本院辦理交通事件職
     務上所知之事項，異議人即受處分人經營交通貨運事業，
     自不能諉為不知，其本應隨時注意並檢查聘僱之職業駕駛
     林偉欽於每次出車時，是否均仍有適當之駕駛執照。然由
     卷附林偉欽之違規查詢報表可知，林偉欽之駕照係於92年
     10 月31 日起即已吊扣，吊扣期間至93年10月30日止，然
     受處分人於駕駛人林偉欽駕駛執照吊扣後將近1 年之本案
     案發日期93年10月6 日，異議人即受處分人仍不知情，遲
     至收受本件舉發通知單後方才知悉林偉欽之駕駛執照早遭
     吊扣，顯然受處分人公司對於所屬之駕駛員駕駛執照資格
     狀況，並未有任何隨時定期考查之適當監督，尚難認已善
     盡注意義務，受處分人除所提聘僱時查核駕駛員林偉欽之
     駕照影本之外，亦未提出其他足以證明其已為如何積極相
     當之注意，或縱加以相當之注意而仍不免發生違規之情事
     ，即無法依道路交通管理處罰條例第21條之1 第4 項規定
     主張免責。受處分人公司以不知所雇用駕駛林偉欽遭吊扣
     駕照處分，已盡相當之查證義務，不應受罰云云置辯，即
     無理由。
（3）至於吊扣汽車牌照後，將造成異議人即受處分人相當之損
     失，此乃行政處分之當然結果，立法機關決意加諸汽車所
     有人如此重之責任，無非係要求汽車所有人落實監督之責
     ，以杜大貨車等駕駛執照遭吊扣仍續駕車之違規情形，衡
     諸本件處分並無過當之情事，原處分機關依道路交通管理
     處罰條例第21條之1 第1 項第7 款及同條第3 項（原處分
     漏引，應予補充）之規定，裁處異議人罰鍰新臺幣60,000
     元，並吊扣其汽車牌照3個 月，於法核無違誤，本件異議
     為無理由，應予駁回。
據上論斷，應依道路交通案件處理辦法第19條，裁定如主文。
中　　華　　民　　國　　94　　年　　1 　　月　　25　　日
                    交通法庭法  官  許辰舟
以上正本證明與原本無異。
如不服本裁定應於送達後5日內向本院提出抗告狀。
                            書記官  洪忠改
中　　華　　民　　國　　94　　年　　1 　　月　　25　　日
